臺灣臺南地方法院臺南簡易庭民事判決
111年度南小字第559號
原      告  魏鴻裕
被      告  王文忠

上列當事人間請求返還合夥金事件，經本院於民國111年7月19日
言詞辯論終結，判決如下：
    主      文
被告應給付原告新臺幣貳萬零伍佰貳拾捌元。
原告其餘之訴駁回。
訴訟費用新臺幣壹仟元，由被告負擔百分之五十一，餘由原告負
擔。
本判決原告勝訴部分得假執行。但被告如以新臺幣貳萬零伍佰貳
拾捌元為原告為擔保後，得免為假執行。
    事實及理由
一、本件原告主張：原告於民國107年12月3日出資新臺幣（下同
    ）40,000元，與被告合資購買廠牌為日產TIIDA、出廠年份
    西元2009年、車牌號碼000-0000號汽車1輛（下稱系爭車輛
    ），約定由被告執行合夥事務，系爭車輛購得後登記於被告
    名下，由被告出售後賺取差價獲利，再依出資比例分配該獲
    利。詎被告遲遲未將系爭車輛售出，原告前去找被告欲商議
    系爭車輛出售事宜，亦遭被告驅趕，原告發現被告將系爭車
    輛停放在車庫裡，任其荒廢，造成引擎堆滿廢土及雜草而損
    壞，故原告聲明退夥，請求被告返還原告出資額40,000元。
    並聲明：被告應給付原告40,000元。
二、被告則以：當時原告出資40,000元，被告出資60,000元，共
    同購買系爭車輛登記在被告名下，被告係合夥事務執行人，
    系爭車輛現在放在保養廠，一直無法售出，放置久了零件自
    然損壞了，被告有辦理停用報停，牌照因停駛逾期逕行註銷
    ，同意解散合夥，被告先前有支出系爭車輛之相關稅金，對
    於台南市汽車商業同業公會111年6月8日（111）南市汽商明
    字第047號函復系爭車輛市價約70,000元左右，沒有意見等
    語，資為抗辯。並聲明：原告之訴駁回。
三、本院得心證之理由：
（一）關於原告於107年12月3日出資40,000元、被告出資60,000
      元，原告、被告之出資額比例為40%、60%，共同購買系爭
      車輛，兩造成立合夥契約，約定由被告執行合夥事務，系
      爭車輛購得後登記於被告名下，由被告出售後賺取差價獲
      利，再依出資比例分配該獲利，系爭車輛迄今仍未售出，
      被告於109年5月12日辦理停用報停，於110年5月18日牌照
      因停駛逾期逕行註銷，原告前對被告提起刑事詐欺、背信
      及毀損、業務侵占等告訴，經臺灣臺南地方檢察署（下稱
      臺南地檢署）檢察官以110年度偵字第7343號、16929號、
      111年度偵字第7787號不起訴處分書為不起訴處分，原告
      聲請再議，經臺灣高等檢察署臺南檢察分署以110年度上
      聲議字第865號、1602號駁回在案等情，有臺南地檢署檢
      察官110年度偵字第7343號、16929號、111年度偵字第778
      7號不起訴處分書、公路監理電子閘門、汽車車主歷史查
      詢、汽車車籍查詢、車輛異動登記書各1份附卷可參（見
      本院卷第51至63、69、97至101頁），並經本院依職權調
      閱上開刑事偵查卷宗無訛，且為兩造所不爭執（見本院卷
      第93、94頁），堪信為真實。
（二）按稱合夥者，謂二人以上互約出資以經營共同事業之契約
      ；合夥之事務，如約定或決議由合夥人中數人執行者，由
      該數人共同執行之；合夥人因合夥事務所支出之費用，得
      請求償還；合夥因合夥人全體同意解散者而解散；合夥解
      散後，其清算由合夥人全體或由其所選任之清算人為之；
      合夥財產，清償債務或劃出必需之數額後，其賸餘財產應
      返還各合夥人金錢或其他財產權之出資；為清償債務及返
      還合夥人之出資，應於必要限度內，將合夥財產變為金錢
      ；合夥財產不足返還各合夥人之出資者，按照各合夥人出
      資額之比例返還之，民法第667條第1項、第671條第2項、
      第678條第1項、第692條第2款、第694條第1項、第697條
      第2、4項、第698條分別定有明文。經查，兩造於本院審
      理時同意解散合夥（見本院卷第94頁），是自應依據上揭
      規定分配合夥財產；查原告、被告各出資40,000元、60,0
      00元，原告、被告之出資額比例為40%、60%，共同購買系
      爭車輛，業如前述；又系爭車輛於111年4、5月時之市價
      約估為70,000元，被告為本件合夥事務前有支出系爭車輛
      之相關稅金共計18,680元乙節，有台南市汽車商業同業公
      會111年6月8日（111）南市汽商明字第047號函、108、10
      9全期汽車燃料使用費繳納通知書、108年全期使用牌照稅
      繳款書、交通部公路總局自行收納款項收據各1份附卷可
      稽（見本院卷第103至109頁）；再考量系爭車輛既係登記
      在被告名下，且系爭車輛自購得後即在被告占有管理中，
      故本件合夥以被告返還原告其應分得之部分後，由被告取
      得系爭車輛之全部所有權之方式為清清算，較為適當；則
      系爭車輛價值70,000元，自應由原告取得該部分之28,000
      元（計算式：70,000×40%＝28,000元），由被告應取得該
      部分之42,000元（計算式：70,000元×60%＝42,000），另
      本件合夥事業有上揭18,680元稅費之支出，其中原告應負
      擔該部分之7,472元（計算式：18,680×40%＝7,472），被
      告應負擔該部分之11,208元（計算式：18,680×60%＝11,20
      8），而上揭稅費之支出係由被告先代墊，故原告應返還
      被告其應負擔之金額7,472元，故其得請求被告返還之金
      額為20,528元（計算式：28,000－7,472＝20,528），逾此
      部分之請求，則無理由。
四、綜上所述，兩造間之合夥關係既經兩造同意而解散，則原告
    本於合夥之法律關係，請求被告返還20,528元，為有理由，
    逾此範圍之請求，則為無據，應予駁回。
五、末按各當事人一部勝訴、一部敗訴者，其訴訟費用，由法院
    酌量情形，命兩造以比例分擔或命一造負擔，或命兩造各自
    負擔其支出之訴訟費用；小額訴訟，法院為訴訟費用之裁判
    時，應確定其費用額，民事訴訟法第79條、第436條之19第1
    項定有明文。是查本件之訴訟費用額確定為1,000元，爰斟
    酌兩造勝敗之情形，確定訴訟費用之負擔如主文第3項所示
    。
六、本件原告勝訴部分，係就小額程序所為被告敗訴之判決，依
    民事訴訟法第436條之20規定，應依職權宣告假執行；併依
    同法第392條第2項規定，依職權宣告被告如預供擔保後，得
    免為假執行。
據上論結，本件原告之訴一部為有理由，一部為無理由，依民事
訴訟法第436條之23、第436條第2項、第79條、第436條之19第1
項、第436條之20、第392條第2項，判決如主文。
中    華    民    國   111    年    8     月     9    日
                  臺灣臺南地方法院臺南簡易庭
                                  法  官  王參和
以上正本係照原本作成。
如不服本判決，應於送達後20日內，向本院提出上訴狀並表明上
訴理由，如於本判決宣示後送達前提起上訴者，應於判決送達後
20日內補提上訴理由書（須附繕本）。
如委任律師提起上訴者，應一併繳納上訴審裁判費。
對於小額程序之第一審判決之上訴，非以其違背法令之理由，不
得為之。且上訴狀內應記載表明（一）原判決所違背之法令及其
具體內容。（二）依訴訟資料可認為原判決有違背法令之具體事
實。
中    華    民    國   111    年    8     月     10   日
                                  書記官  沈佩霖